臺灣板橋地方法院刑事判決　　　　　　　 94年度訴字第340號
公　訴　人　臺灣板橋地方法院檢察署檢察官
被　　　告　丁○○
指定辯護人?本院公設辯護人　己○○
上列被告因違反毒品危害防制條例案件，經檢察官提起公訴（九
十三年度偵字第九三八０號），本院判決如下：
    主  文
丁○○連續轉讓第壹級毒品，處有期徒刑貳年陸月。扣案第壹級
毒品海洛因陸拾陸包（合計淨重拾壹點零陸公克）沒收銷燬之。
    事  實
一、丁○○前於民國八十一年間曾因違反肅清煙毒條例案件，經
    臺灣高等法院以八十一年度上訴字第六二五九號判處有期徒
    刑六年六月確定。又於八十三年間因違反麻醉藥品管理條例
    案件（販賣運輸及施用毒品案），經同院以八十三年度上訴
    字第二六六二號判處應執行有期徒刑十二年三月確定。丁○
    ○於八十三年九月十六日入監執行此二罪刑後，於九十三年
    二月二十四日假釋出獄，同時交付保護管束（此於本案尚不
    構成累犯）。詎猶不知警惕，竟基於轉讓第一級毒品海洛因
    之概括犯意，先後於前揭假釋期間內之九十三年五月初某日
    及五月底某日，在乙○○位於臺北市○○區○○街（門牌號
    碼不詳）租屋處內，無償轉讓第一級毒品海洛因一包（重量
    不詳）予乙○○各一次。嗣經警於九十三年六月二日十二時
    三十分許，持搜索票（受搜索人為綽號「阿弟」之人）前往
    臺北縣土城市○○街七六號五樓欲進行搜索，丁○○聽見敲
    門聲即打開房門，經警對該處所進行搜索後，共扣得海洛因
    六十六包（合計淨重十一點０六公克）、針筒三支、分裝袋
    一包、現金新臺幣（下同）八千元及門號為0000000
    000號之行動電話等物。其後適有乙○○以其所使用00
    00000000門號行動電話撥打至該00000000
    00號行動電話，執行搜索之戊○○○○○見狀即予接聽，
    因乙○○在電話中略表示：伊人很難過，想要過去用東西等
    語，郭進興乃請乙○○趕快到前開處所，並於乙○○抵達後
    請其協助調查，因而查悉上情。
二、案經臺北縣政府警察局汐止分局報請臺灣板橋地方法院檢察
    署檢察官偵查起訴。
    理  由
一、上揭犯罪事實，業據被告丁○○於本院準備期日及審判期日
    時坦承不諱，核與證人乙○○於本院審理時具結證稱：「我
    只記得有一次，是被告請我吸食海洛因」「（是在何時？）
    九十三年時大約是在五、六月間，是在被警察查獲前」「（
    在何處交給你吸食？）在北投區○○街我住處，詳細地址我
    不記得」「（被告拿多少給你吸食？）一點點」「（你有無
    給他錢？）沒有」「（可是被告說好幾次？）我記得是一次
    ，實際上幾次我忘記，大約有二、三次」「（其他二、三次
    是在何處？）都是中和街住處。時間是在九十三年四、五月
    左右」「（總共到底幾次？）二、三次而已」（本院卷第一
    二八至一二九頁）、「（被告是否有給你海洛因？）他也有
    給我海洛因，時間就是用電話先聯絡好，他才會帶過去北投
    中和街給我吸用」「（五月月初一次、月底一次嗎？）是」
    （本院卷第一三二頁）、「（你在五月初、五月底及六月初
    向被告拿毒品有無代價給被告？）沒有」「（被告給你海洛
    因數量如何？）都是只有一點點，只能夠讓我施打二次」（
    本院卷第一三三頁）等語相符，另依0000000000
    號行動電話號於九十三年五月一日起至六月二日止之通聯紀
    錄（外放證物），可知該門號與乙○○所使用000000
    0000門號曾於九十三年五月初（按即五月二日至七日間
    ）、五月底（按即五月二十八日至三十一日）密集聯繫，其
    餘時間則未曾通話，核與證人乙○○所言係分別於五月初及
    五月底與被告聯繫後，由被告帶海洛因至伊租屋處給伊之情
    形相符，此外，復有海洛因六十六包扣案可資參佐（按本案
    雖無法證明被告曾於九十三年六月二日有販賣第一級毒品予
    乙○○未遂之事實〈詳細理由容後再述〉，然證人乙○○既
    證稱當時是想要過去看看有無海洛因可以吸食，而當時被告
    所在之處所又確有大批海洛因遭警察扣，應亦可作為被告有
    連續轉讓第一級毒品海洛因予乙○○之旁證），及法務部調
    查局鑑定通知書一份附卷足參，應足擔保被告前開自白之真
    實性。本案事證明確，被告犯行洵堪認定。
二、查毒品危害防制條例業於九十二年六月六日經立法院修正通
    過，總統於九十二年七月九日公布，並自九十三年一月九日
    開始施行，其中第八條第一項雖未修正，惟因修正後同條例
    第八條增列第五項：「轉讓毒品達一定數量者，加重其刑至
    二分之一，其標準由行政院定之」，經綜合比較新舊法之規
    定後，應以修正前之舊法對被告較為有利。本案被告行為後
    ，上開條例始經修正，核被告所為，係犯修正前毒品危害防
    制條例第八條第一項之轉讓第一級毒品罪。其先後二次轉讓
    第一級毒品犯行之時間緊接，所犯又係構成要件相同之罪，
    顯係基於概括犯意反覆為之，為連續犯，應依刑法第五十六
    條論以一罪，並加重其刑。公訴意旨認核被告所為係犯同條
    例第四條第一項之販賣第一級毒品罪，固有(1)證人乙○○於
    警詢時之證詞、(2)郭進興警員所製作之偵查報告、(3)扣案之
    六十六包海洛因及法務部調查局鑑定通知書為證，然查：(1)
    證人乙○○於警詢時固證稱伊曾於查獲前一個月，在臺北市
    ○○路邊，以一千元之價格向被告購買海洛因（偵字卷第五
    八頁），然其於本院審理時則具結證稱伊在警局製作筆錄時
    迷迷糊糊，不知道自己說什麼，伊從未向被告買過海洛因等
    語，前後供述並不相符，另證人乙○○於本院審理時證稱伊
    於遭查獲當天曾使用0000000000號行動電話撥打
    至該0000000000號行動電話，並在電話中略表示
    ：伊人很難過，想要過去用東西等語，核與證人郭進興於本
    院審理時具結證稱曾經接到該通電話相符，堪認證人乙○○
    於當時確已有毒癮發作之現象，故其於警詢時所言是否屬實
    ，亦甚堪疑，況其於警詢時之陳述，屬於被告以外之人於審
    判外之陳述，而為傳聞證據，復經辯護人主張無證據能力（
    本院卷第五三頁），即難據此警詢時之陳述而認定被告有販
    賣第一級毒品海洛因之犯行；(2)郭進興警員所製作之偵查報
    告，性質上屬於被告以外之人於審判外所為書面陳述，而為
    傳聞證據，復經辯護人主張無證據能力（本院卷第五三頁）
    ，即難據此認定被告有販賣第一級毒品海洛因之犯行，嗣經
    檢察官聲請傳訊證人郭進興到庭接受交互詰問，其固具結證
    稱：「他（按指被告）說這些東西是陳仔的，陳仔外出把東
    西放在他的桌上，我們研判不可能，因為毒品量太多，一般
    毒梟不可能這樣子做」「他好像說是陳仔承租的房間，但是
    ．．．我們去的時候，那個被告一個人在裡面，如果是陳仔
    承租的話，也不可能把那麼多毒品及現金放在桌上」等語（
    本院卷第九六頁），然此顯係證人推測之詞，依刑事訴訟法
    第一百六十條不得作為證據。另查證人郭進興證稱：「我們
    查獲被告時，他的手機一直在響，我就拿起他的手機來聽，
    是一個女孩子打過來，我想應該是乙○○，她說大哥我現在
    過去好不好，我跟她說你過來，她說我現在就過去」「確實
    的對話，我忘記了，不過，她在電話中，應該有提到有關毒
    品的術語，所以我才會叫她過來」（本院卷第九八頁）、「
    我們查獲被告之後，我們就不會讓被告接撥電話」（本院卷
    第一０一頁）等語，依其所描述之乙○○用語，該通電話應
    係乙○○主動、初次詢問有無毒品可供施用，而該通電話既
    為郭進興所接聽，則被告於遭查獲當日應係未曾接到乙○○
    所打的電話，自難與乙○○達成買賣第一級毒品海洛因之意
    思合致，亦無法認定被告於九十三年六月二日確有販賣第一
    級毒品海洛因未遂之事實；(3)其餘扣案之海洛因六十六包（
    合計淨重十一點０六公克）、針筒三支、分裝袋一包及現金
    新臺幣（下同）八千元，均僅係在臺北縣土城市○○街七六
    號五樓所查獲之物，而該處係案外人戴萬永所承租，有房屋
    租賃契約書一份附卷可考（偵字卷第八四至八八頁），另同
    日所查獲之曾天佑、丙○○及郭中林亦均證稱不認識被告，
    當天渠前往查獲地點也不是要去找被告，而搜索票之被搜索
    人更非被告，可知被告應僅係碰巧出現在該查獲地點，自難
    將該處所查獲之物品均認定為被告所有或持有之物，並據以
    認定為被告販買第一級毒品所用之物。本案公訴人所舉前揭
    證據既均無法積極證明被告有販賣第一級毒品之犯罪事實，
    本諸罪疑有他、利於被告之證據法則，僅能證明被告曾於前
    開犯罪事實欄所載時地無償轉讓第一級毒品予乙○○之事實
    ，而難以進一步推論其有販賣牟利之事實，此亦為公訴檢察
    官何以於審理時以言詞及書面請求如認定無法成立販賣第一
    級毒品罪，則請在不妨害事實同一之範圍內，依職權認定被
    告轉讓第一級毒品海洛因之事實的原因，是公訴意旨認核被
    告係犯同條例第四條第一項之販賣第一級毒品罪，尚有未恰
    。惟因此與轉讓第一級毒品犯行具有基本事實同一性之關係
    ，本院自應予以審理，並變更其起訴法條。另被告於九十三
    年五月底某日，無償轉讓第一級毒品海洛因一包（重量不詳
    ）予乙○○之犯行雖未據公訴人提起公訴，然此部分因與已
    起訴之部分（即被告於九十三年五月初某日轉讓第一級毒品
    海洛因一包與乙○○部分）有連續犯之裁判上一罪關係，本
    院自應並予審酌，至於公訴人所認被告於九十三年六月二日
    所為販賣第一級毒品海洛因未遂之犯行，因不能證明被告有
    此販賣第一級毒品未遂之行為，亦無法證明被告有轉讓或持
    有第一級毒品海洛因之犯罪事實，理由已詳述如前，惟因公
    訴人認為此部分犯行倘成立犯罪，則與已起訴之其他部分犯
    行間具有連續犯之裁判上一罪關係，爰不另為無罪之諭知。
    再查，被告有前揭犯罪事實欄所載前案紀錄，有臺灣高等法
    院被告前案紀錄表在卷可查，此於本案雖尚不構成累犯，然
    仍應作為量刑之參考（被告之素行），復審酌其犯罪之動機
    目的，連續轉讓第一級毒品二次對社會秩序所生危害程度，
    及犯後態度等一切情狀，量處如主文所示之刑。末查扣案之
    海洛因六十六包（合計淨重十一點０六公克），為毒品危害
    防制條例第二條第二項第一款之第一級毒品，不問屬於犯人
    與否，均應諭知沒收銷燬。其他如扣案之針筒三支、分裝袋
    一包、現金八千元及門號為0000000000號之行動
    電話等物，除無法證明為被告所有之物外，亦難認與本案被
    告犯行間有直接關聯，爰不對之諭知沒收。
據上論斷，應依刑事訴訟法第二百九十九條第一項前段、第三百
條，修正前毒品危害防制條例第八條第一項、第十八條第一項前
段，刑法第十一條前段、第二條第一項但書、第五十六條，判決
如主文。
本案經檢察官甲○○到庭執行職務。
中　　華　　民　　國　　94　　年　　11　　月　　16　　日
                  刑事第八庭  審判長法　官  潘  翠  雪
                                    法?官  王  士  珮???
                                    法?官 ??????
上列正本證明與原本無異。
如不服本判決，應於判決送達後十日內向本院提出上訴狀（應附
繕本），上訴於臺灣高等法院。
                                    書記官  黃  炎  煌
中　　華　　民　　國　　94　　年　　11　　月　　18　　日
附錄法條：
修正前毒品危害防制條例第八條
轉讓第一級毒品者，處一年以上七年以下有期徒刑，得併科新臺
幣一百萬元以下罰金。
轉讓第二級毒品者，處六月以上五年以下有期徒刑，得併科新臺
幣七十萬元以下罰金。
轉讓第三級毒品者，處三年以下有期徒刑，得併科新臺幣三十萬
元以下罰金。
前三項之未遂犯罰之。?
